臺灣高雄地方法院民事判決　九十年訴字第二六四四號
　　原　　　告　甲○○
　　被　　　告　乙○○
右當事人間，請求損害賠償事件，本院判決如左：
    主    文
被告應給付原告新台幣拾萬及自民國九十年九月二十七日起至清償日止按年息百分
之五計算之利息。
原告其餘之訴駁回。
訴訟費用由被告負擔十分之三，餘由原告負擔。
本判決第一項於原告以新台幣壹拾萬元供擔保後，得假執行。但被告於假執行程序實
施前，以新台幣參拾萬元為原告預供擔保後，得免為假執行。
原告其餘假執行之聲請駁回。
    事實及理由
一、本件原告起訴主張：被告於民國八十九年二月中旬某日，將已結束營業之火鍋店
    所剩餘之冰箱及電話機贈予原告，並因其對外尚有負債，為免債權人上門索債，
    遂將高雄縣阿蓮鄉○○路六二三號住宅鑰匙交給原告，讓原告自行前往搬運冰箱
    及電話機。原告遂於同日下午請紀賜南、李宏源持鑰匙開啟前開住址房門進入二
    樓，並僱用吊車一台，將冰箱及電話機從二樓窗戶吊出並載至位於高雄縣阿蓮鄉
    ○○路上原告所經營之小天使檳榔攤內使用，嗣被告因細故與原告交惡，竟基於
    使原告受刑事處分之意圖，於八十九年六月二十九日向高雄縣警察局湖內分局警
    員虛構其失竊冰箱、電話機，並指認在阿蓮鄉○○路小天使檳榔攤發現之冰箱及
    電話機即係其失竊，於偵查中更明確誣指原告竊取其電話機、冰箱。嗣經該台灣
    高雄地方法院檢察署檢察官以原告犯罪嫌疑不足而為不起訴處分確定，而由檢察
    官自動檢舉被告犯誣告罪嫌起訴後，經台灣高雄地方法院判決被告有期徒刑四個
    月，被告上訴後，復由台灣高等法院高雄分院認被告犯誣告罪而判決被告有期徒
    刑三月，因被告誣告之行為，致原告名譽受損，為此依民法第一百九十五條提起
    本件訴訟，並聲明：（一）、被告應給付原告新台幣（下同）一百萬元並自本訴
    狀繕本送達之翌日起至清償日止，按年息百分之五計算之利。（二）訴訟費用由
    被告負擔。（三）、原告願供擔保，請准宣告假執行。
二、被告則以：被告並無誣告原告，伊並沒有交付鑰匙給原告，是原告將二樓窗戶整
    個卸下來後，從該窗戶進入屋內，將冰箱搬走，但窗戶沒有損壞，僅磁磚掉二塊
    ，而伊發現冰箱及電話丟了後，就去報案，本來伊並不知道是原告偷的，是伊到
    原告店內看到伊家中之冰箱及電話，才知道是原告所竊取；又被告對於台灣高等
    法院高雄分院判決被告犯誣告罪之判決，業已上訴第三審，是本件被告所涉誣告
    罪之刑事判決尚未確定，其爭議仍多，原告依據尚未確定之犯罪事實，對被告提
    起精神及名譽損害賠償，尚屬無據等語資為抗辯。
三、按刑事判決所為事實之認定，於獨立民事訴訟之裁判時本不受其拘束，上訴人所
    提之附帶民訴，既因裁定移送而為獨立之民事訴訟，則原審依自由心證為與刑事
    判決相異之認定，即無違法之可言。最高法院五十年度台上字第八七二號判例要
    旨可參。本件被告是否誣告一節，其刑事判決雖因上訴最高法院而未確定，惟本
    院於本件訴訟裁判時，就被告是否有誣告原告，使原告名譽受損一節，揆諸前揭
    判例意旨，本不受刑事判決之拘束，而應依自由心證自行認定。從而，被告辯稱
    其所涉誣告罪之刑事判決尚未確定，原告據此未確定之犯罪事實，向被告請求損
    害賠償，尚屬無據云云，顯不足採，合先敘明。
四、經查，被告於八十九年二月中旬某日，將已結束營業之火鍋店所剩餘之冰箱及電
    話機贈予原告，並因其對外尚有負債，為免債權人上門索債，遂將高雄縣阿蓮鄉
    ○○路六二三號住宅鑰匙交給原告，讓原告自行前往搬運冰箱及電話機。原告遂
    於同日下午請紀賜南、李宏源持鑰匙開啟前開住址房門進入二樓，並僱用吊車一
    台，將冰箱及電話機從二樓窗戶吊出並載至位於高雄縣阿蓮鄉○○路上原告所經
    營之小天使檳榔攤內使用，嗣被告因細故與原告交惡，竟基於使原告受刑事處分
    之意圖，於八十九年六月二十九日向高雄縣警察局湖內分局警員虛構其失竊冰箱
    、電話機，並指認在阿蓮鄉○○路小天使檳榔攤發現之冰箱及電話機即係其失竊
    ，於偵查中更明確誣指原告竊取其電話機、冰箱，嗣經台灣高雄地方法院檢察署
    檢察官以原告犯罪嫌疑不足而為不起訴處分確定之事實，有被告於警訊及偵查中
    指述原告竊盜之警訊及偵查筆錄附於台灣高雄地方法院檢察署八十九年度偵字第
    二八三Ｏ九號卷內可稽，且前開冰箱冰箱及電話機為被告於上揭時地所贈與，被
    告係將鑰匙交予原告，並囑原告自行前往搬運乙節，業據原告指述綦詳，而證人
    李宏源於檢察官偵查中及本院刑事庭九十年度訴字第一八九號誣告案件審理時均
    證述確有看見被告將住宅之鑰匙交付原告，並要原告自行前往搬運冰箱及電話等
    語（見八十九年度偵續三九四號偵查卷八十九年十二月十一日訊問筆錄及本院九
    十年度訴字第一八九號卷內九十年五月二十一日審判筆錄），另證人紀賜南於警
    訊及偵查中亦證述親身聽聞被告拿鑰匙給原告，要原告將二樓冰箱自行拿去使用
    ，故其與李宏源一同前往，並僱請吊車將冰箱吊下來等語。經核渠等上開供述情
    節相符。又於偵查中，原告已將鑰匙一組交還被告，此業據被告於台灣高等法院
    高雄分院九十年度上訴字第一Ｏ三五號案件審理中自承：「鑰匙是告訴人（原告
    ）在檢察官那裡和解交還給我（被告）的」、「我（被告）有二組鑰匙」等語，
    顯見原告所交還被告之鑰匙，原即係被告所有，並非原告自行再打造，而被告於
    該案審理中經法官詢問原告如何有鑰匙時，其答稱「告訴人（原告）從二樓外面
    用吊車，將門窗打開，再從一（二）樓下來，我（被告）鑰匙放在櫃台，告訴人
    （原告）有可能在我（被告）櫃檯拿鑰匙」等語，惟台灣高雄地方法院檢察署檢
    察官指揮檢察事務官至高雄縣阿蓮鄉○○路二六三號二樓勘驗結果，發現靠忠孝
    路之門窗，磁磚毀損兩塊，窗框並無損壞等情，有勘驗筆錄足憑。證人即到被告
    家中之警員戴文恭於台灣高等法院高雄分院九十年度上訴字第一Ｏ三五號案件審
    理時亦稱「（鋁門窗自外面可否拆下？）當時玻璃沒有被打破，且鋁門窗不能從
    外面拆下」等語，復參以被告曾於警訊中供述上開住處之門鎖均未遭破壞等語，
    原告所持有之鑰匙顯不可能係自二樓侵入被告家中後，自櫃台取得該串鑰匙。而
    原告既不可自二樓窗戶進入後，再至櫃台取得鑰匙，則其所持有之該組鑰匙，自
    為被告所交與，益足佐證原告、紀賜南、李宏源所述係被告將鑰匙交與告訴人等
    語非虛。綜合原告之指訴、證人李宏源、紀賜南之證詞，均供稱係被告贈與冰箱
    及電話機；原告取得鑰匙之推析，以及原告搬運冰箱之過程、將冰箱、電話機擺
    設處所，均屬公開過程，與一般竊盜過程不同等情況觀之，原告及證人李宏源、
    紀賜南所述被告將冰箱、電話機贈與原告，並將鑰匙交予原告等情，應堪採信。
    但被告係將鑰匙交付原告，並囑原告自行前往搬運，業如前所述，此項事實係被
    告親身經歷並知之甚詳之事實，被告竟在警訊時供稱「我發現位於阿蓮鄉○○路
    六二三號二樓住宅冰箱（即冷凍櫃）：：被竊所以前來制作筆錄」、「（是否有
    可疑竊嫌提供警方偵辦？）我發現位於阿蓮鄉○○路小天使檳榔攤內有一部冰箱
    與我所有的冰箱一模一樣」、「我經過小天使檳榔攤時發現內有之冰箱與我的一
    模一樣，我返家時發現家中的冰箱已被竊」、「警方於現場除查獲我所失竊之冰
    箱外。另查獲我所有之投幣式電話，經我指認無誤：：」，於偵查中更稱「（告
    何人何事？）告甲○○竊盜」、「如告訴狀他趁我不在家時，搬走我的冰箱、電
    視（應為電話機）」（見八十九年度偵字第一五七三八號卷第四頁）等語，且對
    原告辯稱是贈與時更答稱「我絕無贈與或販售給甲○○」（警訊），是被告並非
    單純誤認原告有竊盜，更非以為原告僅有竊盜嫌疑；其堅指原告竊取其冰箱及電
    話機，實有意圖使原告受刑事處分，並虛捏事實，誣告原告竊盜犯行至為明確；
    此外，被告誣指原告竊盜該案，其後並經臺灣高雄地方法院檢察署檢察官處分不
    起訴處分確定，有該署八十九年偵續字第三九四號不起訴處分書可按。是被告有
    誣告原告竊盜之行為，洵堪採信。被告辯稱其並無誣告之故意云云，顯不足採。
五、因故意或過失，不法侵害他人之權利者，負損害賠償責任。不法侵害他人之身體
    、健康、名譽、自由、信用、隱私、貞操，或不法侵害其他人格法益而情節重大
    者，被害人雖非財產上之損害，亦得請求賠償相當之金額。民法第一百八十四條
    第一項前段、第一百九十五條第一項規定分別定有明文。原告因被告誣告其竊盜
    犯行，致受有名譽上之損害，自得依前開規定請求被告賠償。原告主張被告一再
    對原告為不實指控，使原告纏訟多年，受有重大精神、時間損失，且讓鄰居誤認
    為小偷，爰請求被告給付一百萬元之精神慰藉金。經查，兩造為朋友關係，被告
    竟於兩造交惡後，故意虛構竊盜事實誣告原告，致原告因受刑事竊盜告訴而纏訟
    ，受有重大精神、時間損失。而原告係國小畢業，自營檳榔攤，月收入約十幾萬
    元，有位於高雄縣阿蓮鄉之土地一筆及房屋一棟；被告亦為國小畢業，有位於高
    雄縣阿蓮鄉之田地七筆、房屋二棟，位於高雄縣路竹鄉之建地三筆、房屋一棟、
    賓士車一輛、另有投資昂興建設有限公司，已據兩造陳述在卷，並經本院向財政
    部財稅資料中心調閱財產歸戶清單可稽。本院審酌原告實際被害情形、兩造身分
    地位及經濟狀況等一切情狀，認原告請求被告賠償精神慰撫金一百萬元，核屬過
    高，應認原告之請求在三十萬元及自九十年九月二十七日起（即被告收受原告起
    訴狀繕本送達之翌日）至清償日止，按週年利率百分之五計算利息部分，洵屬正
    當，應予准許；逾此部分之請求，無理由，不能准許。
六、綜上所述，原告本於侵權行為之法律關係，請求被告給付三十萬元及九十年九月
    二十七日起至清償日止，按週年利率百分之五計算之利息，為有理由。逾此所為
    之請求，不應准許，應予駁回。兩造陳明願供但保聲請宣告假執行或免為假執行
    ，於原告勝訴部分，爰分別酌定金額准許之。至原告敗訴部分，其假執行聲請失
    所附麗，亦不能准許，爰併予駁回。
七、據上論結，本件原告之訴為一部有理由，一部無理由，依民事訴訟法第七十九條
    但書規定，第三百九十二條、第三百九十條第二項，判決如主文。
中　　　華　　　民　　　國　　九十一　　年　　　一　　　月　　十一　　　日
                        　　　　　　台灣高雄地方法院家事庭
                                       法　官  朱　玲　瑤
右正本係照原本作成。
如對本判決上訴，須於判決送達後二十日內向本院提出上訴狀。
中　　　華　　　民　　　國　九十一　　年　　　一　　　月　　十一　日
　　　　　　　　　　　　　　　　　 法院書記官　賴易詮
